【裁判字號】    99,易,141
【裁判日期】    990319
【裁判案由】    違反毒品危害防制條例
【裁判全文】
臺灣雲林地方法院刑事判決               99年度易字第141號
公  訴  人  臺灣雲林地方法院檢察署檢察官
被      告  吳宗樺冒名甲○○.
上列被告因違反毒品危害防制條例案件，經檢察官聲請以簡易判
決處刑（99年度偵字第501 號），本院北港簡易庭認為宜以通常
程序審理（原案號：99年度港簡字第18號），移送本院普通庭，
判決如下：
    主  文
本件管轄錯誤，移送於臺灣苗栗地方法院。
    理  由
一、公訴意旨略以：被告吳宗樺（冒名甲○○）明知甲基安非他
    命為毒品危害防制條例第2 條第2 項第2 款所管制之毒品，
    依法不得無故持有，竟於98年12月12日21時50分許，在苗栗
    縣頭份鎮民生里新屋家130 號前，以新臺幣15,000元代價，
    向綽號「阿德」之真實姓名年籍均不詳之成年男子，購買第
    二級毒品甲基安非他命1 包（毛重18.87 公克；淨重17.33
    公克），而持有之。嗣於98年12月12日21時50分許，為警持
    巡邏時在該處查獲，並扣得第二級毒品甲基安非他命1 包（
    毛重18.87 公克；淨重17.33 公克），因認被告涉犯毒品危
    害防制條例案件第11條第2 項之持有第二級毒品罪嫌。
二、按案件由犯罪地或被告之住、居所或所在地之法院管轄；無
    管轄權之案件，法院應諭知管轄錯誤之判決，並同時諭知移
    送於管轄法院；並得不經言詞辯論為之，刑事訴訟法第5 條
    第1 項、第304 條、第307 條分別定有明文。又刑事訴訟法
    第5 條第1 項所謂「所在地」係以起訴時為準，法院對此管
    轄有無之事項應依職權調查之；而所謂起訴時係指案件繫屬
    於法院之日而言，最高法院48年臺上字第837 號判例及81年
    度臺上字第876 號判決要旨可資參照。次按法院審判之被告
    ，係檢察官所指刑罰權對象之人，起訴書所記載之被告姓名
    、年籍，一般固與審判中審理之人（對象）姓名年籍一致，
    惟若以偽名起訴，而審判之對象為真正之犯罪行為人確為檢
    察官所指被告之人，因刑罰權之客體同一，僅姓名年籍不同
    ，其於審理中查明時，由法院逕行更正被告之姓名年籍；其
    於判決後始發現者，亦由原法院裁定更正姓名年籍重行送達
    即可，最高法院98年臺非字第67號判決亦可參照。
三、經查：
  (一)本件實際涉犯持有第二級毒品之人係「吳宗樺」，因案發當
    時「吳宗樺」持有毒品為警察查獲後，冒用其弟「甲○○」
    之名義接受警察詢問及檢察官訊問，並偽造「甲○○」之署
    押與指印，經員警將吳宗樺所按捺之指紋卡片送內政部警政
    署刑事警察局比對，確認與檔存之「吳宗樺」指紋卡指紋相
    符，除經據證人甲○○於本院訊問時具結證述（99年度港簡
    字第18號卷第45頁至第49頁）甚明，並有內政部警政署刑事
    警察局99年1 月22日刑紋字第0990011098號函、「吳宗樺」
    冒名「甲○○」於98年12月12日警詢筆錄、逮捕通知書、於
    98年12月13日檢察官訊問筆錄各1 份、現場照片8 張（同上
    卷第9 頁至第11頁，第6645號偵卷第7 頁至第12頁、第20頁
    、第26頁至第27頁、第34頁至第35頁）在卷可稽。又證人「
    甲○○」未經檢警單位逮捕、訊問，直至99年3 月8 日方到
    庭說明上情，並經具結後以證人地位接受訊問，足認警方與
    檢察官所指刑罰權對象之人，係被告「吳宗樺」無疑，縱然
    其以「甲○○」名義應訊，致檢察官以偽名起訴，而審判之
    對象即真正之犯罪行為人確為檢察官所指被告「吳宗樺」，
    因刑罰權之客體同一，僅姓名年籍不同，既然已於審理中查
    明，揆諸上開最高法院判決意旨，應由本院逕行更正被告之
    姓名年籍即可。
  (二)本件被告吳宗樺犯罪時迄今之戶籍地，係設籍於南投縣草屯
    鎮○○里○○街2 號（草屯鎮戶政事務所），有個人基本資
    料1 紙（本院卷）在卷足憑，又據證人甲○○於本院訊問時
    證稱，被告並未居住在雲林縣等語（99年度港簡字第18號卷
    第47頁背面至第48頁）。另被告犯罪地點及因持有毒品遭員
    警查獲地點，係於苗栗縣頭份鎮民生里新屋家130 號前，均
    並非本院轄區甚明。其次，本案公訴人於99年2 月8 日向本
    院起訴而繫屬，當時被告戶籍地仍是上開草屯鎮戶政事務所
    ，亦未經在監在押於雲林縣境內即本院轄區內，此有臺灣雲
    林地方法院檢察署99年2 月8 日乙○家勤99偵501 字第
    03864 號函上本院收文章日期欄記載，及臺灣高等法院在監
    在押全國紀錄表、臺灣高等法院被告前案紀錄表各1 份（同
    上卷第5 頁及本院卷）附卷可稽。是公訴人向本院起訴時，
    被告未在本院轄區之內，亦可認定。
四、綜上，揆諸上開法律規定及最高法院判例、判決意旨，本院
    對於被告吳宗樺（冒名甲○○）所涉上開持有第二級毒品之
    犯行，並無管轄權，公訴人誤向本院起訴，自有未合。本院
    考量被告戶籍地為草屯鎮戶政事務所，顯非實際居住之地，
    而被告之犯罪地及遭查獲地點係於苗栗縣境內，爰不經言詞
    辯論程序，逕為管轄錯誤之判決，並移送於有管轄權之臺灣
    苗栗地方法院。
五、據上論斷，應依刑事訴訟法第304 條、第307 條，判決如主
    文。
中    華    民    國    99    年    3    月    19    日
            刑事第三庭    審判長法  官 林輝煌
                                法  官 張文俊
                                法  官 蕭雅毓
以上正本證明與原本無異。
如不服本判決應於收受判決後10日內向本院提出上訴書狀，並應
敘述具體理由；其未敘述上訴理由者，應於上訴期間屆滿後20日
內向本院補提理由書（均須按他造當事人之人數附繕本）。「切
勿逕送上級法院」。
                                書記官 鍾宜津
中    華    民    國    99    年    3     月    19    日

司法院資訊處製作；財團法人民間司法改革基金會備份。
